臺灣臺中地方法院刑事判決　　　　　　　　　　　　　九十一年度易字第五一四號
　　公　訴　人　臺灣台中地方法院檢察署檢察官
　　被　　　告　甲○○
右列被告因業務侵占案件，經檢察官提起公訴（九十年度偵字第八四一號），本院判
決如左：
    主  文
甲○○無罪。
    理  由
一、公訴意旨略以：被告甲○○前為告訴人丁○○○有限公司（設台中縣太平市○○
    路六六九號，下稱兢濃公司）之業務員，負責接受訂單、送貨及收取貨款之工作
    ，而於民國八十八年七月二十日，在台中市○○路○段二八九號，向該公司客戶
    丙○○收取貨款新台幣（下同）一千八百元後，竟意圖為自己不法之所有，侵佔
    入己，因認被告涉有刑法第三百三十六條第二項之業務侵佔罪嫌。
二、按犯罪事實應依證據認定之，無證據不得推定其犯罪事實，又不能證明被告犯罪
    者，應諭知無罪之判決，刑事訴訟法第一百五十四條、第三百零一條第一項分別
    定有明文。又認定不利被告之事實，須依積極證據，苟積極證據不足為不利於被
 告事實之認定時，即應為有利被告之認定，有最高法院三十年上字第八一六號判
    例意旨可參。且認定犯罪事實所憑之證據，無論直接證據或間接證據，其為訴訟
    上之證明時，均須達於一般之人不至有所懷疑，而得確信其為真實之程度，始得
    據為有罪之認定，倘其證明尚未達到此一程度，而有合理性之懷疑存在時，即無
    從遽為有罪之確信，亦有最高法院七十六年臺上字第四九八六號判例意旨可憑。
三、公訴意旨認被告甲○○涉有前開罪嫌，無非是以告訴代理人乙○○之指訴，及所
    提出附卷之送貨單影本一紙，其上有被告之簽名，為其論據。訊據被告則堅決否
    認侵占該筆一千八百元之貨款，辯稱：(一)其雖有向告訴人公司領取貨物，送交給
    客戶丙○○，而在送貨單上簽名，表示其已領取貨物之意，惟其尚未向丙○○收
    取貨款，即於八十九年五、六月間離職，(二)若其確有收得貨款，客戶會在該紙送
    貨單之客戶簽章欄簽名示意，但告訴人所提出之送貨單並無丙○○之簽名，(三)告
    訴人公司於其離職前，已有相當時間營運不佳，積欠員工數月之薪水，情況混亂
    ，該公司可能僅從電腦資料發覺曾有此筆交易，即認定其侵占貨款，實則一千八
    百元之金額不大，其可隨時返還告訴人，無須為此涉訟等語。經查：
    (一)告訴代理人乙○○指稱被告前為該公司業務員，負責接受訂單、送貨及收取貨
      款之工作，而於八十八年七月二十日，至台中市○○路○段二八九號，送交一
      千八百元之貨物給該公司客戶丙○○等情節，固經被告供承無誤，並提出送貨
      單影本一紙附卷為證，可認屬實。
    (二)惟告訴代理人復指稱被告收取該一千八百元之貨款後，將之侵占入己乙節，不
      僅被告堅決否認，辯解有如前述，且從該紙送貨單之形式上觀之，也無任何被
      告已經收取貨款之記載，顯然徒憑該紙送貨單尚不足證明被告確有侵占入己之
      犯行。
    (三)而證人丙○○於檢察官偵訊時，先則證稱其已經遺忘有無此筆交易，但絕無積
      欠告訴人之貨款（見偵查卷第十四－十五頁），繼之證稱其通常均會在送貨單
      上署名，以示簽收（見偵查卷第二十頁），其後證稱事隔已久，不知有無在此
      張送貨單上簽章等語（見偵查卷第三十頁背面）；並未肯認被告確有向其收取
      該筆貨款。
    (四)尤其證人丙○○於本院審理時，證述：「（問：你向告訴人公司訂貨，於收取
      貨款時，應否出具何種證明給對方之業務員？）答：如果當場將貨款付清，我
      會在送貨單上寫上付訖或付清，如果沒有當場付清，就會在送貨單上簽上我的
      名字，表示有收到貨物」、「（問：你每次向告訴人公司訂貨，於收到貨物時
      ，馬上給付貨款，或者如何付款？）答：有時馬上付清，有時等他們業務員來
      收款，方式有如前述」、「（問：你交付貨款後，對方有無出具收據、發票，
      或可以其他方式證明你已經繳交貨款？）答：當時雙方配合的方式，完全以送
      貨單上面的記載為憑，方式有如我先前的敘述」、「（問：你於八十八年七月
      二十日向告訴人公司購買何物（提示偵查卷第二六頁之送貨單）？）答：我不
      記得當初有無向告訴人公司叫這筆貨，如果我當時沒有付清貨款，我會在這張
      送貨單的客戶簽章欄簽名，如果我當場付清貨款，我會在送貨單上寫上付清或
      付訖」、「（問：就你記憶所及，有無買這筆貨，是否已付清款項？）事隔已
      久，我不記得了」等語，經參酌告訴人所提出附卷之送貨單上毫無證人丙○○
      所為付清、付訖或簽名之記載，更加無法認定被告確已向證人丙○○收取該筆
      款項，而侵占入己。
四、綜合前述，由於公訴人提出之證據不足認定被告確有其所指業務侵佔之罪嫌，本
    院復查無此等事證，基於罪疑唯輕，即應為有利於被告之判斷，乃諭知被告無罪
    之判決，以符法制。
據上論斷，應依刑事訴訟法第三百零一條第一項，判決如主文。
中      華      民      國      九十一      年      八      月    一    日
                                        法  官  莊  深  淵
右正本證明與原本無異。
如不服本判決，應於送達後十日內向本院提出上訴狀（須附繕本），上訴於台灣高等
法院台中分院。
                                          書記官
中      華      民      國      九十一      年      八      月    一    日
